【裁判字號】    89,上訴,1577
【裁判日期】    890608
【裁判案由】    強盜等
【裁判全文】
臺灣高等法院刑事判決                          八十九年度上訴字第一五七七號
    上  訴  人  臺灣板橋地方法院檢察署檢察官
    被      告  乙○○
    指定辯護人  本院甲○
右上訴人因被告準強盜等案件，不服臺灣板橋地方法院八十九年度訴字第三十七號，
中華民國八十九年三月十六日第一審判決（起訴案號：臺灣板橋地方法院檢察署八十
八年度偵字第二五五二八號），提起上訴，本院判決如左：
    主  文
上訴駁回。
    事實及理由
一、乙○○意圖為自己不法之所有，基於概括之犯意，於民國八十八年十一月二十一
    日晚上七時七分許，至臺北縣永和市○○路七０四號「統一超商」商店內，從店
    內酒架上取下價值新臺幣（下同）二百六十九元之「起瓦士」洋酒一瓶，放入西
    裝褲右側口袋，未結帳即走出該店，為該店副店長丙○○自監視器螢幕目睹上情
    ，惟追出時，乙○○已離去不知去向。旋乙○○於同晚七時二十九分許，又進入
    該店，從酒架上取了二瓶大雕藥酒（共值一百二十元），將其中一瓶置於西裝褲
    後側口袋，另一瓶置於西裝上衣外套左側口袋，走至櫃台另購一包洋菸，詎只結
    算該包洋菸價錢，未將二瓶藥酒取出結帳即欲離去，再為丙○○目睹。丙○○趨
    前攔下乙○○，指稱其偷二瓶藥酒，乙○○遂取出該二瓶藥酒放回酒架上；丙○
    ○復指稱其在七點左右，偷一瓶洋酒，惟為乙○○所否認。丙○○旋要求將二瓶
    藥酒和洋酒一起結帳，但乙○○只願意結二瓶藥酒之帳款，拒絕支付該瓶洋酒價
    金，因之起爭執，乙○○欲行離去，丙○○則堅持要其支付上開三瓶酒之帳款，
    二人便由口角進而互相推打，致丙○○受有下巴瘀傷、左臂擦傷等傷害，其他店
    員見狀報警，而由隨後趕至現場之警員將乙○○逮捕送辦。案經丙○○訴由臺北
    縣警察局永和分局移送臺灣板橋地方法院檢察署檢察官偵查起訴。'
二、本案經本院審理結果，認第一審以被告乙○○所為：
（一）先後竊取被害人「統一超商」商店內陳列之酒類，係連續犯刑法第三百二十條
      第一項之竊盜罪，應以一罪論並加重其刑。爰酌情並援引刑事訴訟法第二百九
      十九條第一項前段，刑法第五十六條、第三百二十條第一項，罰金罰鍰提高標
      準條例第一條前段，量處有期徒刑三月。並以被告未曾受有期徒刑以上刑之宣
      告，有臺灣高等法院檢察署刑案紀錄簡覆表在卷可稽，經此次科刑宣告教訓後
      ，當能知所警惕，應無再犯之虞，因認所宣告之刑以暫不執行為適當，而併引
      刑法第七十四條第一款，宣告緩刑二年。
（二）打傷告訴人丙○○，犯刑法第二百七十七條第一項傷害罪部分，依同法第二百
      八十七條之規定，須告訴乃論。因據告訴人於原審審理時撤回其告訴，另依刑
      事訴訟法第三百零三條第三款，諭知不受理之判決。
    核其認事用法並無不合，有關竊盜罪部分量刑及為緩刑之宣告，均屬適當，應予
    維持，並引用第一審判決書記載之證據及理由。
三、公訴人上訴意旨略以：被告既因竊盜行為遭發覺而被攔下，即已遭逮捕，縱告訴
    人願於其結帳後讓其離去，亦不生影響，原審認其無脫免逮捕之意，顯有未合。
    且被告於行竊後遭發覺，猶不付款，執意攜帶竊得之物離去，告訴人因上前阻止
    ，遭其毆打，豈能謂被告非為防護贓物而施強暴脅迫？原審認被告係另行起意犯
    傷害罪，亦有未洽。是被告應係犯刑法第三百二十九條之準強盜罪嫌，請予撤銷
    原判決云云。
四、按刑法第三百二十九條所定「竊盜或搶奪，因防護贓物、脫免逮捕或湮滅罪證而
    當場施以強暴、脅迫者、以強盜論」之準強盜罪，須其實施強暴脅迫係為防護贓
    物、脫免逮捕或湮滅罪證，而又當場為之，始與該項罪名之構成要件相當。次按
    現行犯，不問何人得逕行逮捕之，固為刑事訴訟法第八十八條第一項所明定，惟
    其所稱「逮捕」，係指不依任何要式而直接強制特定人至特定處所之程序而言（
    法務部八二法檢二字第三八六號函研究意見參照）；又依刑事訴訟法第九十二條
    第一項所定，無偵查犯罪權限之人逮捕現行犯者，應即送交檢察官、司法警察官
    或司法警察。
五、經查，告訴人之所以攔下被告，並非要逮捕被告，乃係要求被告付清本件三瓶酒
    之帳款，但被告只願意結二瓶藥酒之帳款，拒絕支付該瓶洋酒價金，因之起爭執
    ，被告欲行離去，告訴人則堅持要其支付上開三瓶酒之帳款，二人便由口角進而
    互相推打，致告訴人受傷等情，業據告訴人在原審審理時供述甚詳（見原審卷第
    五十頁）。由上開告訴人所指情節以觀，被告雖係竊盜現行犯，為告訴人所發覺
    而攔下，但告訴人僅要求其結帳，並無強制其至警局或檢察署之意，核與前開「
    逮捕」定義不符，尚難認被告已在被逮捕之情形下，為脫免逮捕而施強暴。至於
    被告雖拒付其第一次所竊之洋酒價金，然對於第二次所竊之物，並無拒絕結帳之
    情形，且於告訴人初指其行竊之際，即該二瓶藥酒放回酒架上，並未將第二次所
    竊之物強行取去（見偵查卷第六頁背面告訴人之警訊筆錄）；又被告第一次行竊
    後，相隔約二十分鐘再折返現場，是亦難認其係為「防護贓物」或「湮滅罪證」
    而「當場」與告訴人發生互毆情事。公訴人指被告於前揭竊盜得手後欲離去之際
    ，為告訴人發現，為脫免逮捕及防護贓物，而當場施強暴毆打告訴人各節，核與
    事實不符。原判決亦於理由欄內說明公訴人認被告另犯準強盜罪一節，容屬誤會
    。茲公訴人仍執前詞，提起上訴，指摘原判決不當，為無理由，應予駁回。
六、本件經審理結果，認被告並無公訴人所指準強盜犯行，已如前述。被告另具狀聲
    請傳訊證人江成業、李金星及谷麗娟，以證明其無準強盜犯行，核無必要，故不
    予傳訊，附此敘明。
據上論斷，應依刑事訴訟法第三百七十三條、第三百六十八條，判決如主文。
本案經檢察官謝英民到庭執行職務。
中      華      民      國      八十九      年      六    月      八    日
                              臺灣高等法院刑事第五庭
 審判長法  官  曾  德  水
                                        法  官  楊  貴  雄
                                        法  官  林  立  華
檢察官得上訴
被告不得上訴
附錄：本判決論罪科刑法條全文
刑法第三百二十條第一項：
意圖為自己或第三人不法之所有，而竊取他人之動產者為竊盜罪，處五年以下有期徒
刑、拘役或五百以下罰金。（罰金額度已提高為十倍）


司法院資訊處製作；財團法人民間司法改革基金會備份。
